【裁判字號】    99,上易,235
【裁判日期】    990810
【裁判案由】    損害賠償等
【裁判全文】
臺灣高等法院臺中分院民事判決         99年度上易字第235號
上  訴  人  甲○○
訴訟代理人  丙○○
被  上訴人  高動力國際有限公司
法定代理人  乙○○
訴訟代理人  張崇哲  律師
複  代理人  楊佳勳  律師
上列當事人間請求損害賠償等事件，上訴人對於民國99年4月22
日臺灣彰化地方法院98年度訴字第363號第一審判決提起上訴，
本院於99年7月27日言詞辯論終結，判決如下：
    主      文
上訴駁回。
第二審訴訟費用由上訴人負擔。
    事實及理由
一、上訴人起訴主張：上訴人於民國（下同）93年 7月間以新台
    幣（下同）595,000元之價格購買日產、型號N16ESSENTRA、
    排氣量1769CC、車牌9580-JA號之自用小客車1台。嗣上訴人
    於95年底前往彰化縣員林鎮車麗屋裝設被上訴人所製造之逆
    電流設備，豈料，於97年4月19日0時57分許，在彰化縣大村
    鄉○○○路華豐公司後停車場，該系爭車輛因被上訴人所製
    造之逆電流設備無法負荷瞬間電流，竟起火燃燒而損壞，至
    今無法使用。經過彰化縣消防局詳細鑑定，確認被上訴人所
    製造之逆電流設備無法負荷瞬間電流，導致系爭車輛失火。
    上訴人經與被上訴人協商，被上訴人公司所屬技師廖文德稱
    只要是系爭車輛係因被上訴人所製造之逆電流設備之問題失
    火，即願意賠償新車云云。準此，被上訴人所製造之逆電流
    設備既因無法負荷瞬間電流，存有瑕疵，未符合當時科技或
    專業水準可合理期待之安全性，引起本件火燒車事件，則被
    上訴人自應賠償上訴人損失。爰依消費者保護法第7條第3項
    及第51條、民法第191條之1 及第196條之規定，請求被上訴
    人賠償系爭車輛折舊後之價值及懲罰性賠償金各280,000 元
    ，共計560,000元。乃求為判決命被上訴人應給付上訴人560
    ,000元，及自起訴狀繕本送達翌日起至清償日止，按年息5%
    計算之利息；上訴人願供擔保請准宣告假執行；訴訟費用由
    被上訴人負擔。
二、被上訴人則以：按「從事設計、生產、製造商品或提供服
    務之企業經營者應確保其提供之商品或服務，無安全或衛生
    上之危險。商品或服務具有危害消費者生命、身體、健康、
    財產之可能者，應於明顯處為警告標示及緊急處理危險之方
    法。企業經營者違反前二項規定，致生損害於消費者或第三
    人時，應負連帶賠償責任，但企業經營者能證明其無過失者
    ，法院得減輕其賠償責任」；又「從事經銷之企業經營者，
    就商品或服務所生之損害，與設計、生產、製造商品或提供
    服務之企業經營者連帶負賠償責任，但其對於損害之防免已
    盡相當之注意或縱加以相當之注意仍不免發生損害者，不在
    此限」；「商品於其流通進入市場，或服務於其提供時，未
    具通常可合理期待之安全性者，為本法第7條第1項所稱安全
    或衛生上之危險」，此分別為消費者保護法第7條、第8條第
    1項，及消費者保護法第5條第1 項前段所明定。是從事經銷
    之企業經營者，必須在所提供之商品有安全或衛生上之危險
    ，對消費者造成損害，始須與商品製造者等負連帶損害賠償
    責任，且此所謂「危險」，乃指商品本身在正常使用之狀況
    下所產生之危險而言，若係因對商品不當使用，致使商品之
    安全或衛生上發生危險，即無前開規定之適用，否則將導致
    商品企業經營者卻步，造成消費者生活上之不便，與保護消
    費者權益之立法目的有違。再民事訴訟法第277條規定：「
    當事人主張有利於己之事實者，就其事實有舉證之責任」，
    而對於消費者保護法第7條第1項所規定「商品不具有衛生上
    或安全上之危險」即所謂危險存在之舉證，以及危險存在與
    損害發生之間具有因果關係之舉證二者，仍應由被害人負舉
    證責任。因為，在損害賠償而言，尤其是在企業經營者必須
    負起無過失責任之時，最重要的就是消費者之損害企業經營
    者客觀歸責原因之間，必須有相當因果關係。是以我國消費
    者保護法第7 條雖採無過失責任，惟消費者若要向企業經營
    者主張損害賠償時，仍須證明1.自己有損害之發生；2.產品
    或服務具有客觀上可歸責之原因，即具有瑕疪；3.商品或服
    務客觀之瑕疪與損害間有相當之因果關係。故消費者要求廠
    商負起無過失責任以前，必須證明自己受到傷害，而且傷害
    與廠商之產品或服務之間有因果關係才可獲得賠償。被上
    訴人製造、生產、銷售之系爭逆電流設備組符合現代汽車零
    、配件科技水準可合理期待之安全性。按「本法第7條第1項
    所定商品或服務符合當時科技或專業水準可合理期待之安全
    性，應就下列情事認定之：一、商品或服務之標示說明。二
    、商品或服務可期待之合理使用或接受。三、商品或服務流
    通進入市場或提供之時期」。消費者保護法施行細則第5 條
    定有明文。經查，經濟部標準檢驗局99年2 月23日經標六字
    第09800150030 號函詳載：「…惟經檢視來函檢附『逆電流
    設備組』之電源線，並非屬前揭標準所適用之規格電線。惟
    為瞭解電源線所承受耐熱程度，爰擷取來函檢附新品之外部
    電源線，放置於較嚴格工作環境200℃的溫度條件，2小時後
    其外層塑膠層變黑、融化冒煙，但未起火。…經查該裝置內
    部確有保險絲設置，其規格由本體外觀標示研判應為『額定
    電流10A、額定電壓32V』…」。足證逆電流設備組之外部電
    源線，製造、生產上實符合現代科技之水準，具通常可合理
    期待之安全性。被上訴人所製逆電流設備組之保固期間為
    1 年。上訴人係於95年底前往彰化縣員林鎮車麗屋裝設於其
    自小客車，俟該自小客車於97年4 月19日發生火災，顯見上
    訴人所有自小客車係於逆電流設備組保固期屆滿後始發生火
    災。且被上訴人製造生產之逆電流設備，自90年1月1日至98
    年5月20日間，透過經銷商等通路，共計銷售3,835組。迄今
    ，僅上訴人所有之車輛發生問題，並無其他用戶反應產品有
    何不當之處，亦無裝設逆電流設備後而有起火燃燒之情事。
    況被上訴人製造、生產、銷售逆電流設備組已有一段時日，
    產品標示說明明確，而市面上購買使用之消費者，未曾反應
    因裝設逆電流設備組有造成汽車引擎室起火燃燒之問題。又
    上訴人使用逆電流設備組之時間，已長達約1 年餘，倘該逆
    電流設備組不具可合理期待之安全性者，則何以這約1 年有
    餘之使用期間內未產生任何問題？足見被上訴人製造、生產
    、銷售之逆電流設備組，實具通常可合理期待之安全性。雖
    內政部消防署火災證物鑑定報告書載明，經勘查發現電源線
    有明顯短路熔珠情形（參彰化縣消防局火災現場照片用紙，
    照片：17、18），惟從被上訴人自行拍攝之彩色照片，實可
    發現裝設於上訴人自小客車引擎室內逆電流設備之外部電源
    線相互纏繞，導致外部電源線可能因車輛行進過程中產生震
    動而相互磨擦。被上訴人之逆電流設備外部電源線，經經濟
    部標準檢驗局鑑定後，在正常使用之情形下，並無安全上之
    問題。則本件起火原因或許係上訴人不當裝配、使用逆電流
    設備，致外部電源線互相纏繞，而電源線外層絕緣層震動磨
    擦後，出現破損，俟電源線內之導體相互碰觸產生所謂之短
    路現象。該逆電流設備之外部電源線既經實驗在200℃ 高溫
    ，經過2 小時並未起火燃燒，更何況汽車引擎室在正常使用
    時，其溫度不可能高於200℃ 。且該逆電流設備本身在此次
    火災事件中，並未燒毀。故上訴人自小客車引擎室起火原因
    ，應與該逆電流設備本身及其外部電源線無關等語，資為抗
    辯。
三、原審以件上訴人未能舉證證明被上訴人生產之逆電流設備確
    實存有瑕疵，因而判決駁回上訴人在原審之訴及其假執行之
    聲請。上訴人不服原審所受敗訴判決提起上訴，聲明求為判
    決：(1)原判決廢棄。(2)被上訴人應給付上訴人56萬元，及自
    起訴狀繕本送達之翌日起至清償日止，按年息5%計算之利息
    。(3)訴訟費用由被上訴人負擔。其陳述略以：
  (一)本件火災業經彰化縣消防局、消防署鑑定係因電器設備短路
    引起。原因係被上訴人所產生之逆電流設備並沒有保險絲等
    保護裝置，該逆電流導線係固定於電瓶樁頭上，不論車子引
    擎發動或熄火，逆電流與電瓶處於通電狀態，於電容短路時
    ，持續發熱產生高溫引起火災。而本件逆電流組殘留物以巨
    觀實體及微觀金相觀察分析法，檢驗確認導線短路造成通電
    痕（詳見火災原因調查報告書摘要第三頁第5 項說明）。可
    見系爭逆電流未設置保險絲等設備無法負荷瞬間電流，存有
    瑕疵，未符合當時科技或專業水準可合理期待之安全性，始
    引起本件火燒車事件。
  (二)被上訴人屬消費者保護法第2條第2款所定之企業經營者，且
    企業經營者主張其商品於流通進入市場，或其服務於提供時
    ，符合當時科技鋰專業水準可合理期待之安全性者，應依消
    費者保護法第7條之1第1 項規定負舉證責任。本件被上訴人
    尚未已就系爭逆電流符合當時科技或專業水準可合理期待之
    安全性盡其舉證之責，自應負賠償責任。
四、按「從事設計、生產、製造商品或提供服務之企業經營者，
    於提供商品流通進入市場，或提供服務時，應確保該商品或
    服務，符合當時科技或專業水準可合理期待之安全性」、「
    企業經營者主張其商品於流通進入市場，或其服務於提供時
    ，符合當時科技或專業水準可合理期待之安全性者，就其主
    張之事實負舉證責任」，此為消費者保護法第7條第1項、第
    8條第1項分別所明定。本件上訴人主張被上訴人生產之逆電
    流設備存有瑕疵，然為被上訴人所否認。並抗辯稱：被上訴
    人製造、生產、銷售之系爭逆電流設備組符合現代汽車零、
    配件科技水準可合理期待之安全性。按消費者保護法施行細
    則第5條規定「本法第7條第1 項所定商品或服務符合當時科
    技或專業水準可合理期待之安全性，應就下列情事認定之：
    一、商品或服務之標示說明。二、商品或服務可期待之合理
    使用或接受。三、商品或服務流通進入市場或提供之時期」
    。且經濟部標準檢驗局99年2月23日經標六字第09800150030
    號函已詳載：「…惟經檢視來函檢附『逆電流設備組』之電
    源線，並非屬前揭標準所適用之規格電線。惟為瞭解電源線
    所承受耐熱程度，爰擷取來函檢附新品之外部電源線，放置
    於較嚴格工作環境200℃的溫度條件，2小時後其外層塑膠層
    變黑、融化冒煙，但未起火。…經查該裝置內部確有保險絲
    設置，其規格由本體外觀標示研判應為『額定電流10A 、額
    定電壓32V』… 」，並未認定被上訴人生產之逆電流設備存
    有瑕疵。又被上訴人製造生產之逆電流設備，自90年1月1日
    至98年5月20日間，透過經銷商等通路，共計銷售3,835組。
    迄今，僅上訴人所有之車輛發生問題，並無其他用戶反應產
    品有何不當之處，亦無裝設逆電流設備後而有起火燃燒之情
    事。況被上訴人製造、生產、銷售逆電流設備組已有一段時
    日，產品標示說明明確，而市面上購買使用之消費者，未曾
    反應因裝設逆電流設備組有造成汽車引擎室起火燃燒之問題
    。足證被上訴人生產之逆電流設備組之外部電源線，製造、
    生產上實符合現代科技之水準，具通常可合理期待之安全性
    等語在卷。是被上訴人已就其所生產之逆電流設備，於流通
    進入市場，及其服務於提供時，符合當時科技或專業水準可
    合理期待之安全性，負其舉證之責任。
五、又民事訴訟法第277 條規定：「當事人主張有利於己之事實
    者，就其事實有舉證之責任」。是以消費者如主張商品不具
    消費者保護法第7條第1項所規定之「安全性」即所謂危險存
    在之舉證，以及危險存在與損害發生之間具有因果關係之舉
    證二者，仍應由被害人即消費者負舉證責任。蓋於消費者請
    求損害賠償，尤其是在企業經營者必須負起無過失責任之時
    ，對於消費者之損害與企業經營者客觀歸責原因之間，必須
    有相當因果關係。是以消費者若要向企業經營者主張損害賠
    償時，仍須證明1.自己有損害之發生；2.產品或服務具有客
    觀上可歸責之原因，即具有瑕疪；3.商品或服務客觀之瑕疪
    與損害間有相當之因果關係。故消費者要求廠商負起無過失
    責任以前，必須證明自己受有損害，且其損害與廠商之產品
    或服務之間有因果關係存在，始得請求賠償。不因消費者保
    護法第8條第1項規定「企業經營者主張其商品於流通進入市
    場，或其服務於提供時，符合當時科技或專業水準可合理期
    待之安全性者，就其主張之事實負舉證責任」，而解免上開
    被害人即消費者應負之舉證責任。
六、上訴人主張系爭車輛因被上訴人所製造之逆電流設備無法負
    荷瞬間電流，起火燃燒而損壞，固據舉證稱本件火燒車事件
    ，經過彰化縣消防局鑑定，確認係因被上訴人所製造之逆電
    流設備無法負荷瞬間電流，導致系爭車輛失火。然彰化縣消
    防局火災調查報告書之結論為：「：：：依據現場火流延燒
    路徑推斷起火處位於引擎室靠左側逆電流裝置處，本案以電
    器設備短路引起火災之可能性較大」，並未直指係因該逆電
    流設備無法負荷瞬間電流，而起火燃燒。至其推斷起火處位
    於引擎室靠左側逆電流裝置處，且以電器設備短路引起火災
    之可能性較大，但造成電器設備短路之可能原因甚多，諸如
    外力造成電線破損，亦可能引起短路，上開調查報告既未認
    定電器設備短路之原因為何，自不能僅憑該調查報告書所作
    上述推斷，即認定被上訴人生產之逆電流設備存有瑕疵。況
    原審已將被上訴人生產之逆電流設備送請經濟部標準檢驗局
    鑑定，其鑑定結論載明：「：：：為瞭解電源線所承受耐熱
    程度，爰擷取來函檢附新品之外部電源線，放置於較嚴格工
    作環境200℃的溫度條件，2小時後其外層塑膠層變黑、融化
    冒煙，但未起火」、「：：：經查該裝置內部確有保險絲設
    置，其規格由本體外觀標示研判應為『額定電流10A 、額定
    電壓32V 』，礙因本局並無車輛電氣相關技術資料可資參考
    ，無法研判是否符合標準」，此有該局99年2 月23日經標六
    字第09800150030 號函附卷可稽，亦無從遽為不利於被上訴
    人之認定。再就上訴人係於95年底裝設系爭逆電流設備，至
    97年4 月19日發生火災，其使用逆電流設備之時間，已長達
    約1 年餘，倘該逆電流設備不具可合理期待之安全性，為何
    使用長達1 年有餘之期間內未產生任何問題？是上訴人就其
    主張被上訴人生產之逆電流設備存有瑕疵之有利事實，舉證
    容有不足。
七、綜上所述，本件不能證明被上訴人生產之逆電流設備存有瑕
    疵，上訴人主張依消費者保護法第7條第3項及第51條、民法
    第191條之1 及第196條之規定，請求被上訴人賠償，即非有
    據，不應准許。從而，原審判決駁回上訴人在原審之訴及其
    失所附麗之假執行之聲請，即無不合。上訴意旨指摘原判決
    不當，求予廢棄改判，為無理由，其上訴應予駁回。
八、本件事證已臻明確，兩造所提其餘攻擊防禦方法及舉證，與
    判決結果不生影響，爰不一一論述。
九、據上論結，本件上訴人之上訴為無理由，爰依民事訴訟法第
    449條第1項、第78條，判決如主文。
中    華    民    國     99    年    8    月    10    日
                 民事第五庭    審判長法  官  童有德
                                     法  官  王重吉
                                     法  官  古金男
以上正本係照原本作成。
不得上訴。
                                     書記官  瑞芳
中    華    民    國    99    年    8     月    10    日
                                                      Ｓ

司法院資訊處製作；財團法人民間司法改革基金會備份。
